【裁判字號】    97,再,10
【裁判日期】    970509
【裁判案由】    再審之訴
【裁判全文】
臺灣臺北地方法院民事裁定                97年度再字第10號
再審原告    大江國際股份有限公司
法定代理人  江國裕（重整人代表）
訴訟代理人  謝文欽律師
            鄭涵雲律師
再審被告    上海商業儲蓄銀行股份有限公司
法定代理人  庚○○
再審被告    聯邦商業銀行股份有限公司
法定代理人  丙○○
再審被告    台灣中小企業銀行股份有限公司
法定代理人  癸○○
再審被告    高雄銀行股份有限公司
法定代理人  丁○○
再審被告    中聯信託投資股份有限公司
法定代理人  子○○
再審被告    元鑫資產管理有限公司
法定代理人  甲○○
再審被告    兆豐國際商業銀行股份有限公司中山分公司
法定代理人  壬○○
再審被告    臺灣銀行股份有限公司
法定代理人  辛○○
再審被告    合作金庫商業銀行股份有限公司松江分公司
法定代理人  乙○○
再審被告    第一商業銀行股份有限公司八德分公司
法定代理人  戊○○
再審被告    台灣土地銀行股份有限公司
法定代理人  己○○
上列當事人間請求再審之訴事件，再審原告對於本院94年度重訴
第第1171號判決提起再審之訴，本院裁定如下：
    主  文
再審之訴駁回。
再審訴訟費用由再審原告負擔。
    理  由
一、本件再審原告提起再審之訴意旨略以：再審原告前向中央租
    賃股份有限有限公司、康和租賃股份有限公司及和鈺實業股
    份有限公司（下稱三家租賃公司）辦理租賃融資，因三家租
    賃公司突發跳票事件，使原告非但無法獲得三家租賃公司應
    撥之融資款，更因三家租賃公司違法違約將原告所開立之清
    償租賃融資票據及保證用票據私下轉向銀行金融機構客票融
    資，使原告於短期內面臨極大之兌現壓力，陷入財務危機，
    致原告不得不聲請重整，並經本院以93年度整字第1號准予
    重整在案。然本件被告等11家銀行將三家租賃公司客票融資
    ，據為已有而向原告申報主張票據權利，被告非經票據權利
    轉讓背書，逕行申報票據債權毫無依據，更明顯重複申報，
    應為重整債權不存在。原審判決違背票據法第124條、第144
    條準用第40條第1項規定、最高法院48年台上字第1784號判
    例、52年台上字第2304號判決及最高法院50年度第3次民刑
    庭總會會議決議之見解，逕行認定本件為權利轉讓背書，顯
    然適用法規錯誤。又最高法院96年度台上字第216號民事判
    決已確認與本案相同情形之其他案例，認定銀行僅為委任取
    款背書之代收人，而非票據權利人，益證本案判決適用法規
    顯有錯誤，而更審法院做出臺灣高等法院96年度上更(一)字第
    36號民事確定判決亦採相同見解，原告係於民國97年3月21
    日方知悉臺灣高等法院前開另案確定判決之法律意見，故現
    提起本件再審之訴並無違誤不變期間。並聲明：(一)原確定判
    決不利於原告之部分廢棄；(二)前開廢棄部分，應改判如下：
    1.確認被告上海商業儲蓄銀行股份有限公司新台幣（下同）
    9,03 0,472元之重整債權不存在；2.確認被告聯邦商業銀行
    股份有限公司6,137,379元之重整債權不存在；3.確認告台
    灣中小企業銀行股份有限公司32,371,800元之重整債權不存
    在；4.確認被告高雄銀行股份有限公司11,262,600元之重整
    債權不存在；5.確認被告中聯信託投資股份有限公司
    1,454,068 元之重整債權不存在；6.確認被告元鑫資產管理
    有限公司37,131,250元之重整債權不存在；7.確認被告兆豐
    國際商業銀行股份有限公司中山分公司4,920,000元之重整
    債權不存在；8.確認被告臺灣銀行股份有限公司4,720,000
    元之重整債權不存在；9.確認被告合作金庫商業銀行股份有
    限公司松江分公司13,770,744元之重整債權不存在；10.確認
    被告第一商業銀行股份有限公司八德分公司4,570,000元之
    重整債權不存在；11.確認被告台灣土地銀行股份有限公司
    24,689,500 元之重整債權不存在。
二、按對於第二審判決於上訴期間內提起上訴者，其上訴因不合
    法而被以裁定駁回時，在該裁定確定前，尚無從斷定上訴為
    不合法。因之，應於駁回上訴之裁定確定時，始知悉原判決
    確定（司法院院解字第3007號解釋參照），故對於該原判決
    提起再審之訴者，其提起再審之訴之不變期間，應自駁回上
    訴之裁定確定時起算。最高法院67年台抗字第495號判例著
    有明文可參。經查，本件原告前以再審被告及三家租賃公司
    為共同被告，確認重整債權不存在，其中關於本件被告部分
    ，原告雖受敗訴判決並未上訴人，然因三家租賃公司就其敗
    訴部分提起上訴，經臺灣高等法院以97年度重上字第27號確
    認債權不存在事件審理中，再審原告自得提起附帶上訴，故
    本件再審原告於民國97年4月21日提起本件再審之訴時，本
    院94年度重訴字第1171號判決尚未確定，自無由對尚未確定
    之裁判提起再審之訴。況再審原告所稱其知悉本院原判決適
    用法律錯誤為其再審事由，係為另案法院所持之法律意見，
    再審原告本得基於其法律確信對未確定之判決提起上訴或於
    判決確定後旋即提其再審之訴，自非由其收受另案之判決而
    認定其知悉再審事由之時點，附此敘明。
三、綜上所述，本件再審原告係主張以為提起再審之訴之理由，
    核與上述之規定不合，自屬不應准許。
四、依民事訴訟法第502條第1項、第95條、第78條，裁定如主文
    。
中    華    民    國    97    年    5     月    9     日
                  民事第四庭    法  官  黃柄縉
以上正本係照原本作成
如對本裁定抗告須於裁定送達後10日內向本院提出抗告狀，並繳
納抗告費新臺幣1,000元
中    華    民    國    97    年    5     月    9     日
                                書記官  王黎輝


司法院資訊處製作；財團法人民間司法改革基金會備份。
